臺灣宜蘭地方法院小額民事判決  
111年度羅小字第304號
原      告  林嘉豪  
被      告  柯凱倫  

上列被告因傷害案件，原告提起刑事附帶民事訴訟請求損害賠償
，經本院刑事庭裁定移送前來（111年度簡附民字第17號），本
院於民國111年9月6日言詞辯論終結，判決如下︰
    主  文
一、被告應給付原告新臺幣（下同）2萬2,480元，及自111年4月
    30日起至清償日止，按週年利率百分之5計算之利息。
二、原告其餘之訴駁回。
三、訴訟費用由被告負擔百分之23即230元，餘由原告負擔。
四、本判決第1項得假執行。被告如以2萬2,480元為原告供擔保
    後，得免為假執行。
五、原告其餘假執行之聲請駁回。
    事實及理由
一、按言詞辯論期日當事人之一造不到場者，得依到場當事人之
    聲請，由其一造辯論而為判決，民事訴訟法第385條第1項定
    有明文。本件被告經合法通知，未於言詞辯論期日到場，且
    核無民事訴訟法第386條各款所列情形，爰依聲請由原告一
    造辯論而為判決。
二、原告主張：被告於111年1月1日7時許，在宜蘭縣宜蘭市縣○○
    路0號宜蘭縣政府內從事清潔工作時，因原告前往現場督導
    廠商裝設打卡鐘，並阻止清潔人員代替他人打卡一事與被告
    發生爭執，被告竟故意以手推倒原告，致原告受有右臀挫傷
    、左側手肘擦挫傷等傷害（下稱系爭事件）。是被告對原告
    為侵權行為，自應負損害賠償責任。原告因系爭事件支出醫
    療費用480元、交通費1,800元，並受有工作損失3萬6,316元
    、手機維修費8,000及精神慰撫金5萬元之損害。為此，爰依
    侵權行為損害賠償之法律關係起訴，並聲明：㈠被告應給付
    原告9萬6,596元，及自起訴狀繕本送達之翌日起至清償日止
    ，按週年利率5%計算之利息；㈡原告願供擔保，請准宣告假
    執行。
三、被告經合法通知，未於言詞辯論期日到場，亦未提出書狀作
    任何聲明或陳述。
四、按因故意或過失，不法侵害他人之權利者，負損害賠償責任
    ，民法第184條第1項前段定有明文。查本件原告主張被告所
    為上開侵權行為，本院刑事庭以111年度簡字第274號刑事判
    決判處被告罪刑確定在案，業據本院調閱上開刑事卷宗核閱
    無訛。而被告已於相當時期受合法通知，既未於言詞辯論期
    日到場，復未提出任何書狀以供本院審酌，依民事訴訟法第
    280條第3項前段準用第1項前段規定，視同自認。故被告因
    系爭事件造成原告受傷，依首揭說明，被告自應就原告之損
    害負損害賠償責任。
五、有關原告分別主張之損害，有無理由，分述如下：
　㈠醫療費部分：原告主張其因系爭事件受傷有支付醫療費用480
    元等情，業據提出當日上午前往急診就醫之宜蘭仁愛醫療財
    團法人宜蘭仁愛醫院（下稱仁愛醫院）醫療費用收據為憑（
    見附民卷第13頁），可認係為治療上述傷勢所必要，自屬可
    採。
　㈡交通費部分：原告主張其因系爭事件受傷無法開車，須由家
    人接送所生之交通費用為1,800元云云。惟查原告因系爭事
    件受傷部位為右臀挫傷、左側手肘擦挫傷，業如前述，且從
    原告所提出之仁愛醫院診斷證明書（見本院附民卷第11頁）
    醫囑記載「（原告）急診驗傷治療後轉門診追蹤複診」等情
    ，尚難足證原告有因系爭事件而需增加交通費用之支出必要
    ，且原告主張交通往來係由家人接送乙節，並無交通費用單
    據可資審酌外，亦無法證明有增加生活費用之支出，是原告
    請求其因系爭事件所致支出之交通費用，尚乏其據，不能准
    許。
　㈢工作損失部分：原告主張其因系爭事件受傷需請假接受復健
    治療，無法接續業務，致工作延宕影響考績成績，受有工資
    損失3萬6,316元云云。惟查受僱人員之工作考核或考績係依
    法令或工作規則，由任職單位就受僱人員工作、操行、學識
    、才能、出勤進行綜合考評。是原告當年度考績如何，顯與
    系爭事件並無直接關連，縱使當年度原告考績欠佳以致影響
    薪資或獎金給予，亦無證據足證與系爭事件有相當因果關係
    ，是原告請求被告賠償因考績不佳之薪資損失3萬6,316元，
    難認有理，自不能准許。
　㈣手機維修費部分：
　　按不法毀損他人之物者，被害人得請求賠償其物因毀損所減
    少之價額，民法第196條分別定有明文；而依民法第196條請
    求賠償物被毀損所減少之價額，得以修復費用為估定之標準
    ，但以必要者為限（例如：修理材料以新品換舊品，應予折
    舊），此有最高法院77年度第9次民事庭會議決議可資參照
    。查原告主張所使用之手機因系爭事件受損而更換IC面板以
    致支出修理費用共8,000元等情，雖據提出機器送修單為憑
    （見本院卷第20頁）。而上述手機之修復，既以新零件更換
    被損害之舊零件，則在計算損害賠償額時，自應將零件折舊
    部分予以扣除，始屬必要修復費用。是依原告自承系爭手機
    已使用3、4年（見本院卷第23頁），本院參酌系爭手機係屬
    電子類產品，依行政院公布之固定資產耐用年數表及固定資
    產折舊率表，電子計算機及其周邊設備耐用年數為3年，依
    平均法計算其折舊結果（即以固定資產成本減除殘價後之餘
    額，按固定資產耐用年數表規定之耐用年數平均分攤，計算
    折舊額），每年折舊率為3分之1，並依營利事業所得稅查核
    準則第95條第6款：「固定資產提列折舊採用平均法、定率
    遞減法或年數合計法者，以1年為計算單位；其使用期間未
    滿1年者，按實際使用之月數相當於全年之比例計算之；不
    滿1月者，以月計。」之規定，認系爭手機零件扣除折舊後
    之修復費用為2,000元【計算方式：1.殘價=取得成本÷(耐用
    年數+1)即8000÷(3+1)=2000；2.折舊額=(取得成本-殘價)×1
    /（耐用年數）×（使用年數）即(0000-0000) ×1/3×3=6000
    ；3.扣除折舊後價值=（新品取得成本－折舊額）即0000-000
    0=2000】，並據以此數額認定原告所受之損害，應屬適當。
  ㈤精神慰撫金部分：按不法侵害他人致受傷者，被害人受有非
    財產上損害，請求加害人賠償相當金額之慰撫金時，法院對
    於慰撫金之量定，應斟酌實際加害情形、所造成之影響、被
    害人痛苦之程度、兩造之身分、地位、經濟情形及其他各種
    狀況，以核定相當之數額（最高法院47年台上字第1221號、
    51年台上字第223 號判例意旨參照）。原告因系爭事件受有
    前述傷害，其請求被告賠償精神慰撫金，亦屬有據。本院斟
    酌被告侵害情節、原告受傷害情形與復原狀況，並審酌原告
    現年46歲、高職畢業、擔任縣政府約僱人員、月薪約3萬元
    ，名下無不動產。被告現年21歲、高中畢業、職業為工、名
    下無不動產等情（見偵查卷第10頁），並參酌本院依職權調
    兩造之財產所得資料，此有稅務電子閘門調件明細可憑，暨
    兩造上述之身分、資力等一切情狀，認原告因系爭事件得請
    求之精神慰撫金以2萬元為適當，逾此部分之請求，為無理
    由。
　㈥綜上，原告因系爭事件所受損害為2萬2,480元（計算式：醫
    療費480元＋手機維修費2000元＋慰撫金2萬元）。
六、綜上所述，原告依侵權行為之法律關係，請求被告給付2萬2
    ,480元，及自附帶民事起訴狀繕本送達被告之翌日即111年4
    月30日起至清償日止，按週年利率5%計算之利息，為有理由
    ，應予准許，逾此部分之請求，則無理由，自應駁回。
七、本件就原告勝訴部分，係就民事訴訟法第436條之8第1項訴
    訟適用小額訴訟程序為被告敗訴之判決，依民事訴訟法第43
    6條之20規定，應依職權宣告假執行。並依同法第436條之23
    準用第436條第2項，適用同法第392條第2項規定，依職權宣
    告被告如預供擔保，得免為假執行。至原告敗訴部分，因其
    訴業經駁回，故該部分之假執行聲請已失所附麗，併予駁回
    。
八、訴訟費用負擔之依據：民事訴訟法第79條。
中　　華　　民　　國　　111 　年　　9 　　月　　20　　日
                    羅東簡易庭　法　官　蔡仁昭
以上正本證明與原本無異。
如不服本判決，應於送達後20日內，以判決違背法令為理由，向
本院提出上訴狀並表明上訴理由（上訴理由應表明：(一)原判決
所違背之法令及其具體內容；(二)依訴訟資料可認為原判決有違
背法令之具體事實），如於本判決宣示後送達前提起上訴者，應
於判決送達後20日內補提上訴理由書（須附繕本）。
如委任律師提起上訴者，應一併繳納上訴審裁判費。
中　　華　　民　　國　　111 　年　　9 　　月　　20　　日
                                書記官　劉婉玉

附錄：
一、民事訴訟法第436條之18第1項：
    （小額訴訟程序）判決書得僅記載主文，就當事人有爭執事
    項，於必要時得加記理由要領。
二、民事訴訟法第436條之24第2項：
    對於小額程序之第一審裁判上訴或抗告，非以其違背法令為
    理由，不得為之。
三、民事訴訟法第436條之25：
    上訴狀內應記載上訴理由，表明下列各款事項：
    (一)原判決所違背之法令及其具體內容。
    (二)依訴訟資料可認為原判決有違背法令之具體事實。